【裁判字號】    95,小上,51
【裁判日期】    950929
【裁判案由】    給付報酬等
【裁判全文】
臺灣桃園地方法院民事判決        九十五年度小上字第五一號
上  訴  人  乙○○
被  上訴人  麗的廣告有限公司
法定代理人  甲○○
上列當事人間請求給付報酬等事件，上訴人對於民國九十五年五
月二十二日本院桃園簡易庭九十四年度桃小字第一九四六號第一
審民事小額判決提起上訴，於民國九十五年九月十九日言詞辯論
終結，本院判決如下：
    主      文
原判決關於駁回上訴人下列第二項之訴及其假執行之聲請部分，
暨訴訟費用（除確定部分外）之裁判均廢棄。
上開廢棄部分，被上訴人應給付上訴人新臺幣捌萬肆仟陸佰柒拾
元，及自民國九十四年十一月三十日起至清償日止，按週年利率
百分之五計算之利息。
第一審（除確定部分外）、第二審訴訟費用合計新臺幣貳仟參佰
玖拾元，由被上訴人負擔。
    事實及理由
一、按對於小額程序之第一審裁判，得上訴或抗告於管轄之地方
    法院，然非以其違背法令為理由，不得為之，民事訴訟法第
    四百三十六條之二十四第一項、第二項定有明文。而上訴狀
    應記載上訴理由，表明下列各款事項：一、原判決所違背之
    法令及其具體內容。二、依訴訟資料可認為原判決有違背法
    令之具體事實，民事訴訟法第四百三十六條之二十五亦有明
    定。查有關上訴人業於原審提出簡宗列簽章之書據一份（見
    原審第九十一頁），並聲請通知證人丙○○到庭證述，原審
    未予闡明該書據並未具證據能力之效果，復又使原告捨棄證
    人丙○○、杜謹靈等之傳喚，而於原審判決中認定該書證如
    何不可採信云云，使上訴人誤信該書據得為證據，顯有突襲
    之舉，故本件上訴人主張原審判決認定事實顯有違背論理、
    經驗及證據法則等判決適用法規不當之違背法令。核其上訴
    理由，堪認對於其所主張原第一審小額判決違背法令之情事
    ，已有具體之指摘，是上訴人提起本件上訴，應認為已具備
    合法要件，先予敘明。
二、上訴人於原審起訴時係依委任之法律關係，聲明請求被上訴
    人應給付上訴人新臺幣（下同）九萬四千六百七十元，及自
    起訴狀送達翌日起至清償日止，按週年利率百分之五計算之
    利息，嗣經原審判決被上訴人應給付上訴人一萬元，及自民
    國九十四年十一月三十日起至清償日止，按週年利率百分之
    五計算之利息，並就該給付部分依職權為假執行之宣告，暨
    駁回上訴人其餘請求，茲被上訴人對於原審為其敗訴判決部
    分，並未於本件上訴程序提起上訴或附帶上訴，是以關於被
    上訴人敗訴部分即已確定，不在本件上訴審判之範圍內。
三、上訴人起訴主張：被上訴人公司專營房屋代銷業務，前曾向
    喜寶建設承攬位於桃園縣蘆竹鄉○○街之璽堡建案之銷售業
    務（下稱系爭銷售案），而上訴人自九十三年八月起則應聘
    為被上訴人公司，擔任系爭銷售案之主管。在上訴人擔任系
    爭銷售案之主管期間，系爭銷售案共售出金額為八千四百六
    十七萬元，依業界之慣例，應有業績及主管獎金，且當時被
    上訴人之總經理丙○○及法定代理人甲○○亦共同承諾依銷
    售總額之千分之一計算上開主管獎金，是被上訴人自應給付
    上訴人八萬四千六百七十元之主管獎金，然被上訴人嗣竟拒
    為給付。又上訴人於同年十一月間經被上訴人調往龍潭之另
    一銷售案擔任主管，並於同年十二月二十七日代被上訴人墊
    付零用金一萬元，惟被上訴人亦不願返還予上訴人。嗣經上
    訴人以存證信函催告被上訴人給付，並向桃園縣政府勞資爭
    議調解委員會申請調解，被上訴人均仍置之不理，爰依委任
    之法律關係，請求被上訴人應給付上訴人九萬四千六百七十
    元，及自起訴狀繕本送達翌日起至清償日止，按週年利率百
    分之五計算之利息，並陳明願供擔保，請准宣告假執行。原
    審判決駁回上訴人就主管獎金請求部分，顯有違誤，為此提
    起上訴等語。並為上訴聲明：（一）原判決不利上訴人部分
    廢棄；（二）上開廢棄部分，被上訴人應再給付上訴人八萬
    四千六百七十元，及自起訴狀繕本送達翌日起至清償日止，
    按週年利率百分之五計算之利息。
四、被上訴人則以：上訴人係被上訴人授權訴外人丙○○所僱用
    ，當時授權時，被上訴人法定代理人甲○○有向簡某說明受
    僱者應有三個月的試用期，而試用期間自無主管獎金可言，
    再者，被上訴人從未同意給予上訴人系爭銷售案之主管獎金
    ，如有允予主管獎金，則會簽署書面契約，是上訴人之上訴
    ，並無理由等語資為抗辯。並聲明：請求駁回上訴人之上訴
    。
五、兩造不爭執之事實：
    被上訴人公司專營房屋代銷業務，前曾向喜寶建設承攬系爭
    銷售案，而上訴人自九十三年八月起則應聘為被上訴人公司
    ，擔任系爭銷售案之主管，在上訴人擔任系爭銷售案之主管
    期間，系爭銷售案共售出金額為八千四百六十七萬元。
六、上訴人主張被上訴人應依不爭執事項所載之銷售金額，按千
    分之一比例給付主管獎金八萬四千六百七十元等語，此為被
    上訴人所否認，並以事實及理由欄四所載等語置辯，經查：
（一）按民事訴訟法第二百七十七條前段規定：「當事人主張有
      利於己之事實者，就其事實有舉證之責任。」；又所謂舉
      證責任者，乃特定法律效果之發生或不發生所必要之事實
      存在與否不明之場合，當事人之一造因此事實不明，將受
      不利益之判斷，乃必須就該事實提出有關證據，使法院信
      其主張為真實；另當事人所提出供法院認定事實之證據，
      並不以直接證據為限，間接證據亦包括在內，而無論直接
      或間接證據，其為訴訟上之證明，只須於通常一般之人均
      不致有所懷疑，得確信其為真實之程度者，即得據為提出
      該證據之一造之有利認定。
（二）本件上訴人原於九十三年八月間起任職於被上訴人公司，
      衡諸事理，除上訴人本身另有可歸責於己之事由（諸如上
      訴人於工作上有過失等）外，上訴人自當與被上訴人公司
      內其他任同級職務之員工享有相同之權利義務，被上訴人
      不可恣意排除上訴人原得享有之權利，否則即難謂符合公
      平原則。而被上訴人係專營房屋代銷之業務，而於被上訴
      人所承攬之個案成屋銷售案中，任該銷售案之主管，可依
      該個別銷售案總金額之一定比例領取主管獎金等情，業為
      被上訴人法定代理人甲○○所自承屬實，並有證人即先後
      曾任職於被上訴人公司之吳玟葶、黃睿宏、杜謹靈先後於
      原審九十五年五月八日行言詞辯論程序及本院九十五年九
      月四日行準備程序時證述綦詳，準此，顯見上訴人上開主
      張，尚非無的放矢，洵然無任何採信餘地。
（三）再者，觀諸證人丙○○所自書交上訴人於原審九十五年五
      月八日行言詞辯論程序時提出之陳述書所載內容：「．．
      ４、依房地產銷售業之慣例現場銷售主管除基本薪資與銷
      售獎金外均有一份主管獎金，因此本人與甲○○小姐共同
      承諾乙○○君給予該案銷售金額千分之一的主管獎金。．
      ．．」等語，益證上訴人前開主張為真實。
（四）本件被上訴人法定代理人雖抗辯證人丙○○先後經原審於
      九十五年五月八日行言詞辯論程序及本院於同年九月四日
      行準備程序為傳喚結果均未到庭，且其亦否認前揭名義為
      丙○○之陳述狀之形式真實性云云，惟：
    １名義為丙○○之陳述書上已明載其係罹患肝癌而無法出庭
      應訊等語，而丙○○確因罹患腦腫瘤、肝癌併肺部轉移等
      病症，現於國立台灣大學醫學院附設醫院住院治療中，此
      亦有該醫院所開立之診斷證明書影本乙紙可稽，堪認證人
      丙○○係因罹有上開病症而無法至本院為親自陳述。
    ２依證人之狀況，經法院認為適當者，得命兩造會同證人於
      公證人前作成陳述書，固為民事訴訟法第三百零五條第二
      項所明定，惟上開法文之立法本旨，究係為確保陳述書所
      載內容即係證人本身原所欲表達之見聞過程，若有未依前
      開程序規定製作之陳述書，如法院可從其他事證，認定陳
      述書所載內容即係證人本身之意思陳述，似不應捨本遂末
      ，逕以該陳述書違反前開程序規定、欠缺證據能力論，而
      予排斥援用。本件證人丙○○因罹有上開病症而無法出庭
      應訊，已如前述，而被上訴人今所爭執之上開名義為丙○
      ○之陳述書，其製作之程序固與上開法文有所未符，然於
      小額訴訟程序，若調查證據所需時間、費用與當事人之請
      求顯不相當者，法院得不調查證據，而審酌一切情況，認
      定事實為公平之裁判，亦為同法第四百三十六條之十四第
      二款所明定，本院認本件兩造所爭執者僅係未達十萬元之
      糾葛，若僅為決斷上開糾葛，強命兩造會同證人丙○○依
      上開規定辦理後提出陳述書，非但有違訴訟經濟原則，甚
      且危及證人丙○○生命之維繫，如於本案卷證內，另有足
      資佐證上開陳述書應確為丙○○所自書者（後敘之），仍
      應得予之援引為本案判斷之依據。
    ３上訴人前於原審起訴時提出其上載有丙○○所簽署姓氏「
      簡」署押之現場激勵獎金請款單影本二紙（見原審卷第十
      九頁、第二十頁），並於原審九十五年一月二十三日行言
      詞辯論程序時當庭向被上訴人法定代理人甲○○陳明：該
      二紙係要證明丙○○與甲○○共同承諾要給伊千分之一銷
      售獎金（即主管獎金）八萬四千六百七十元等語後，被上
      訴人法定代理人甲○○雖即以「我們與所有員工有關獎金
      如何給與，都有合約明定，請原告（即上訴人）舉證。」
      等語否認，惟並未否認上開請款單書證上關於丙○○署押
      之形式真正性，是以堪認該請款單所載丙○○之署押為真
      正，而本院核諸上開請款單上丙○○之署押，與今被上訴
      人所爭執名義為「丙○○」之陳述書上丙○○之署押相互
      核對結果，二者在外觀、筆韻上，均極為相似，堪認均係
      同一人所為，是以名義為「丙○○」之陳述書應確為證人
      丙○○所自書。
（五）被上訴人法定代理人另抗辯稱其授權丙○○聘僱上訴人時
      ，有告知簡某聘僱上訴人需有三個月試用期，待期間後再
      談主管獎金比例云云。然按代理權之限制及撤回，不得以
      之對抗善意第三人，民法第一百零七條第一項前段定有明
      文，被上訴人既不否認有授權訴外人丙○○聘僱上訴人之
      事實，則其所辯限制訴外人丙○○之授權範圍，本應負舉
      證之責，然被上訴人並未提出證據證明之，且縱令被上訴
      人上開所述屬實，然此究僅係簡某逾越代理權之限制爾，
      被上訴人既未能舉證上訴人就此代理權之限制有非善意之
      情，則被上訴人自不得執此限制對抗上訴人，而拒絕給付
      系爭主管獎金。
七、末按給付無確定期限者，債務人於債權人得請求給付時，經
    其催告而未為給付，自受催告時起，負遲延責任。其經債權
    人起訴而送達訴狀者，與催告有同一之效力，民法第二百二
    十九條第二項定有明文。本件上訴人得向被上訴人請求給付
    主管獎金八萬四千六百七十元，已如前述，則上訴人請求被
    上訴人自本件起訴狀繕本送達翌日即之九十四年十一月三十
    日起至清償日止，依法定利率即週年利率百分之五計算之遲
    延利息，尚非無據，應予准許。從而，原審依被上訴人之聲
    明駁回上訴人之上開請求及其假執行之聲請，自有未洽，上
    訴意旨指摘原判決不當，請求廢棄改判，為有理由，由本院
    廢棄原審判決，並為主文第二項之諭知，併確定其訴訟費用
    額如主文第三項所示。末者，本件事證已臻明確，兩造其餘
    主張及未經援用之舉證，經核與判決結果不生影響，不另一
    一論述，附此敘明。
據上論結，本件上訴為有理由，依民事訴訟法第四百三十六條之
三十二第一項、第二項、第四百三十六條之十九第一項、第四百
五十條第一項、第七十八條，判決如主文。
中   華   民   國  九十五  年    九   月    二十九    日
                民事第二庭  審判長法  官  劉克聖
                                  法  官  范明達
                                  法  官  石有為
本件不得上訴。
                                  書記官  黃棟楠
中   華   民   國  九十五  年    九   月    二十九    日


司法院資訊處製作；財團法人民間司法改革基金會備份。
